臺灣高等法院臺南分院刑事判決
110年度上訴字第905號
上  訴  人  臺灣雲林地方檢察署檢察官
被      告  吳明哲


選任辯護人  陳偉仁律師
            李佳盈律師
            張智學律師
上列上訴人因被告違反貪污治罪條例等案件，不服臺灣雲林地方
法院109年度訴字第699號中華民國110年5月26日第一審判決（起
訴案號：臺灣雲林地方檢察署109年度偵字第3883號、第5017號
；移送併辦案號：臺灣雲林地方檢察署109年度偵字第6852號）
，提起上訴，本院判決如下：
    主  文
上訴駁回。
    理  由
一、公訴意旨略以：被告吳明哲係雲林縣○○鎮公所（下稱○○鎮公
    所）機要課員（改制前名稱為「機要秘書」），負責協助鎮
    長辦理綜合行政各項機要案件及其他臨時交辦業務，於處理
    各項行政業務時依據年度施政計畫暨行政程序法之規定，自
    訂工作方法與流程，經上級採納後直接影響○○鎮行政業務之
    推行。緣○○鎮長張榮麗於民國107年12月25日就任鎮長後，
    即請時任民政課長之吳承憲及被告吳明哲瞭解○○鎮公所內廣
    播系統之維修及採購之價格，被告吳明哲對於鎮長上開所交
    辦之工作中，已有包含民政課業務之推行，其竟仍基於經辦
    公用工程收取回扣之犯意，於得知○○科技有限公司（下稱○○
    公司）標得「108年○○里辦公處無線廣播系統整合計畫」後，
    於不詳之時間，透過不知情之廖思婷獲知連繫○○公司實際負
    責人陳杉員（已死亡）之方法，並於連繫陳杉員時，向之索
    取該採購案之回扣，陳杉員乃於108年9月16日中午12時43分
    許，以LINE告知○○鎮公所○○里里幹事宋其良其最多能支付10%內
    之回扣，復以LINE電話連繫宋其良，要求宋其良轉告被告吳明
    哲前述至多10％回扣乙情，然宋其良並未轉達，僅連繫被告吳
    明哲與陳杉員在○○鎮公所內見面自行溝通，經過2人多次見面
    溝通後，被告吳明哲遂於108年12月18日上午11時許，在其
    位於○○鎮公所之某辦公室處，向陳杉員收取上開契約總額百
    分之10即約新臺幣（下同）7萬5千元之回扣得逞。被告吳明
    哲收取上開回扣後，隨即在○○鎮公所3樓調解室外之陽台椅
    子處（即陽台抽煙區），將其所收取回扣之若干部分現金裝
    於某白色信封袋內，欲將之拿給宋其良做為回饋，然遭宋其
    良拒絕。因認被告吳明哲涉犯貪污治罪條例第4條第1項第3
    款購辦公用器材收取回扣罪嫌或貪污治罪條例第4條第1項第
    5款對於違背職務之行為，收受賄賂罪嫌、刑法第342條及第
    134條之公務上背信罪嫌（違背職務之行為）或貪污治罪條
    例第5條第1項第3款對於職務上之行為，收受賄賂罪嫌（不
    違背職務之行為），並認上述4罪為法條競合關係（見原審
    卷四第300頁）。
二、犯罪事實應依證據認定之，不能證明被告犯罪者，應諭知無
    罪之判決，刑事訴訟法第154 條第2 項、第301 條第1 項分
    別定有明文。又認定不利於被告之事實，須依積極證據，苟
    積極證據不足為不利於被告事實之認定時，即應為有利於被
    告之認定，更不必有何有利之證據；另認定犯罪事實所憑之
    證據，雖不以直接證據為限，間接證據亦包括在內，然而無
    論直接或間接證據，其為訴訟上之證明，須於通常一般之人
    均不致有所懷疑，而得確信為真實之程度者，始得據為有罪
    之認定，倘其證明尚未達於此一程度，而有合理性懷疑存在
    時，即不得遽為被告犯罪之認定（最高法院30年度上字第81
    6號、76年度台上字第4986號判決意旨參照）。再刑事訴訟
    法第161 條第1 項規定：檢察官就被告犯罪事實，應負舉證
    責任，並指出證明之方法。因此，檢察官對於起訴之犯罪事
    實，應負提出證據及說服之實質舉證責任。倘其所提出之證
    據，不足為被告有罪之積極證明，或其指出證明之方法，無
    從說服法院以形成被告有罪之心證，基於無罪推定之原則，
    自應為被告無罪判決之諭知（最高法院92年度台上字第128 
    號判決意旨參照）。
三、刑事訴訟法第308 條規定：「判決書應分別記載其裁判之主
    文與理由；有罪之判決並應記載犯罪事實，且得與理由合併
    記載。」同法第310 條第1 款規定：「有罪之判決書，應於
    理由內分別情形記載左列事項：一、認定犯罪事實所憑之證
    據及其認定之理由。」及同法第154 條第2 項規定：「犯罪
    事實應依證據認定之，無證據不得認定犯罪事實。」揆諸上
    開規定，刑事判決書應記載主文與理由，於有罪判決書方須
    記載犯罪事實，並於理由內記載認定犯罪事實所憑之證據及
    其認定之理由。所謂認定犯罪事實所憑之「證據」，即為該
    法第154 條第2 項規定之「應依證據認定之」之「證據」。
    職是，有罪判決書理由內所記載認定事實所憑之證據，即為
    經嚴格證明之證據，另外涉及僅須自由證明事項，即不限定
    有無證據能力之證據，及彈劾證人信用性可不具證據能力之
    彈劾證據。在無罪判決書內，因檢察官起訴之事實，法院審
    理結果，認為被告之犯罪不能證明，而為無罪之諭知，則被
    告並無檢察官所起訴之犯罪事實存在，既無刑事訴訟法第15
    4 條第2 項所規定「應依證據認定之」事實存在，因此，判
    決書僅須記載主文及理由，而理由內記載事項，為法院形成
    主文所由生之心證，其論斷僅要求與卷內所存在之證據資料
    相符，或其論斷與論理法則無違，通常均以卷內證據資料彈
    劾其他證據之不具信用性，無法證明檢察官起訴之事實存在
    ，所使用之證據並不以具有證據能力之證據為限，是以被告
    既經本院認定其本案犯罪乃屬不能證明（詳後述），本判決
    即不再論述所援引有關證據之證據能力。
四、公訴意旨認被告吳明哲涉犯上開罪嫌，無非係以下列證據為
    其論據：　　
　㈠被告吳明哲之供述。　
　㈡證人宋其良、陳怡君、吳承憲、楊宗坤、張榮麗、黃財福、
    黃信章、廖思婷之證述。
　㈢雲林縣○○鎮○○000○00○0○○鎮○○○0000000000號及107年12月25
    日土鎮人字第1070019983號人事任免令各1份。
　㈣證人廖思婷107年5月7日及8日電子郵件資料各1份。
　㈤107年「○○里辦公處無線廣播系統整合計畫」標案履約簽文影
    本1份。
　㈥扣案之證人陳怡君「隨身碟」108年4月14日郵件資料（含72
    萬元估價單）1份。
　㈦○○里辦公處108年4月25日土鎮溪里字第108087號函影本1份。
  ㈧○○鎮公所108年4月30日土鎮民字第1080006409號函影本1份。
  ㈨雲林縣政府108年6月25日府民行一字第1082108192號函影本1
    份。
  ㈩108年「○○里辦公處無線廣播系統整合計畫」標案之決標公告
    1份。
  ○○公司發票明細資料1份。
  陳怡君與蒜南村村長黃明堂、溪厝村村長侯義雄及雙涵村村
    長陳鶴松108年10月至12月相關譯文及陳報臺灣雲林地方法
    院認可函各1份。
  陳怡君「隨身碟」108年4月4日郵件資料（含72萬元估價單）
    1份。
  ○○鎮公所原A010020職務說明書相關說明1份。
  扣押物編號1-1吳明哲iphone手機LINE對話紀錄：
    ⒈吳明哲與張榮麗對於廣播設備之LINE對話1份。
    ⒉吳明哲與黃財福對於廣播設備之LINE對話1份。
    ⒊吳明哲與吳承憲對於廣播設備之LINE對話1份。
    ⒋吳明哲與楊宗坤對於廣播設備之LINE對話1份。
　吳明哲108年8月31日駕駛車號000-0000自小客車至嘉義之ETC
    車行紀錄1份。
　扣押物編號1-1宋其良sony手機LINE對話紀錄：
    ⒈宋其良與○○公司之LINE對話1份。
    ⒉宋其良與吳明哲之LINE對話1份。
　扣押物編號5-11陳杉員iphone手機與吳明哲之LINE對話1份。
　扣押物編號5-12陳怡君三星手機與陳杉員之LINE對話1份。
　陳杉員台灣銀行嘉南分行000000000000號帳戶108年12月7日
    提領10萬元之交易明細1份。
　陳怡君與陳杉員於109年1月15日通訊監察譯文1份。
　扣押物編號1-7「吳明哲隨身袋」內袋現金照片1份。
　扣案之廖思婷電子郵件資料光碟1份。
　扣案之陳怡君「隨身碟」1份。　
五、訊據被告吳明哲固坦承其係○○鎮公所機要課員，惟堅詞否認
    涉犯本案之犯行，辯稱：伊之職務係負責紅白帖，不包括本
    案的廣播系統維修採購；108年9月16日當時伊並不認識陳杉
    員，10%的部分，是宋其良與陳杉員在說的，與伊無關，伊
    也不知情；伊雖有透過宋其良聯繫與陳杉員在○○鎮公所見面
    ，但第一次見面係在108年9月24日，且當時伊有告知陳杉員
    公所內沒有人在收回扣，若有疑義，請他報警處理；108年1
    2月18日伊雖有與陳杉員見面，但並無向陳杉員收取回扣之
    事，當日也沒有想要拿白色信封給宋其良等語。另辯護人為
    被告辯護稱：⑴被告之職務係負責紅白帖，不含廣播系統維
    修採購，且被告於103年12月25日經○○鎮公所任免為機要秘
    書，隸屬一般行政職系，僅因人事縮編，於108年9月8日降
    職為機要課員，隸屬一般民政職系，然均未影響其實際工作
    內容；可證人事函令及職務說明書之內容僅為形式記載，被
    告實際工作內容並未經辦工程，此由「108年○○里無線廣播
    系統整合計畫」相關文件均無被告之簽名或蓋章即明，故被
    告非貪污治罪條例第4條第1項第3款規範的主體。另被告係
    於108年9月24日始與陳杉員見面，而宋其良早於108年4月間
    即向陳杉員、陳怡君表示應從原本估價72萬元提高為75萬元
    ，陳杉員並早於108年9月16日即向宋其良告知回扣至多僅能
    支付10%，顯然均與被告無關。⑵○○鎮公所調解室及陽台為開
    放空間，民眾得自由進出，於人來人往、光天化日下交付回
    扣，顯違一般常理。⑶廖思婷說明採購案公文簽核流程並不
    會會同機要秘書或課員，且○○鎮公所採購案不論金額大小，
    最後皆由鎮長決行，顯然與被告無關。⑷陳杉員以亂槍打鳥
    方式試探聯絡○○鎮公所職員，短時間內以罐頭訊息傳送相同
    內容及打電話給被告及黃信章，○○鎮公所內至少兩人以上收
    到相同訊息，況被告並無採購權限，難認陳杉員特地與被告
    聯繫收受回扣事宜等語。
六、被告實際工作內容並未經辦本件「108年○○里辦公處無線廣
    播系統整合計畫」，非屬貪污治罪條例第4條第1項第3款規
    範的主體：
　㈠公訴及上訴意旨雖主張依據證人張榮麗、黃財福、吳承憲、
    楊宗坤、黃信章、廖思婷、宋其良等證人之綜合證述，再佐
    以被告與證人張榮麗、黃財福、吳承憲、楊宗坤、宋其良、
    陳杉員等人之LINE對話紀錄及圖示檔案(皆有關於廣播系統
    之業務或預算)等相關物證，足認被告擔任機要秘書(課員)
    時職務之職權範圍包括「了解及處理廣播系統之業務」(亦
    即被告擔任機要秘書(課員)職務之職權範圍與「了解及處理
    廣播系統之業務」具「有密切關連性、實質影響力」)。且
    另觀之雲林縣○○鎮公所「民政課」之業務也包括：本案廣播
    系統標案開標、決標後之後續「施工」、「驗收」之監督業
    務，而被告此時非但於形式上、名義上(依據派令及職務說
    明書)是隸屬於民政課之機要課員，且實質上亦是民政課之
    上級長官(依據上開證人之證述)，故被告之工作內容範圍包
    括「經辦雲林縣○○鎮公所民政課廣播業務」，故仍屬貪污治
    罪條例第4條第1項第3款規範的主體(本案廣播系統標案之購
    辦者、承辦人)云云。
　㈡然查：
　⒈縱具有法定職務權限之公務員，無法直接認定其有經辦公用
    工程之資格，仍需視其是否有實際經辦工程之權限，始為本
    條規範主體，此有最高法院108年度台上字第2877號及100年
    度台上字第3924號判決意旨可參。　　　　
　⒉被告於103年12月25日起擔任雲林縣○○鎮公所機要秘書，隸屬
    一般行政職系，自103年12月25日生效，其工作項目為「一
    、協助鎮長處理公共關係、協調、聯繫的機要業務。二、提
    供鎮務建議方案及鎮長備忘資料。三、其他臨時交辦事項。
    」，工作權責為「一、本職務承鎮長之命在主任秘書監督之
    下，負責處理上述各項工作。二、本職務在上級監督及法律
    授權下直接審核有關案件，並協助聯繫各單位或與地方民意
    代表聯絡溝通，提出建議方案，使業務順利推行，若有疏失
    ，將影響鎮政之推行。」乙情，有雲林縣○○鎮103年12月25
    日土鎮人字第1030017012號函、104年1月29日000000000A職
    務說明書在卷可稽（見原審卷四第95、97頁）；嗣因人事縮
    編，被告於108年9月8日降職為機要課員，隸屬一般民政職
    系，自108年9月8日異動生效，其工作項目為「一、協助鎮
    長辦理綜合行政各項機要案件。二、災害應變業務。三、協
    助民防業務。四、其他臨時交辦事項」，工作權責為「一、
    本職務係在法律規定及長官指揮監督之下，運用較為專業之
    學識獨立判斷，以辦理職責程度相當工作。二、本職務處理
    前述各項行政業務時，應依據年度施政計晝暨行政程序法之
    規定，自訂工作方法與流程，經上級採納後，直接影響本鎮
    民政業務之推行。三、本職務在處理業務時，通常需與機關
    内外相當人員接觸，以推行本所重要業務，爭取支持合作或
    獲取共同結論。」乙節，此有雲林縣○○鎮○○000○00○0○○鎮○○
    ○0000000000號人事任免令附卷可按（見偵5017卷一第427-4
    28頁）。
　⒊縱使形式上被告之職位及職系有所更動，然實際上被告執行
    之職務未改變，仍為連繫代表、里民及婚喪喜慶等工作，此
    據證人即○○里里幹事宋其良證稱：被告沒有在批公文，公所
    的聯繫、溝通及跑婚喪喜慶都是被告在處理等語（見原審卷
    三第44頁）；證人即○○鎮長張榮麗證稱：被告在○○鎮公所實
    際的業務為跟代表會的聯繫、婚喪喜慶、一些人民請託的案
    件。被告的職權沒有包括採購、經辦廣播器的設備，也沒有
    簽辦○○鎮公所廣播業務的公文；不管被告是機要還是他後來
    變成課員，他的業務都一直這樣沒有任何改變等語（見原審
    卷三第316-318頁）；證人即張榮麗之配偶黃財福證稱：被
    告就是紅白帖跑攤，還有跟代表會的預算溝通協調等語（見
    原審卷三第336頁）；證人即○○鎮公所機要課員黃信章證稱
    ：108年被告擔任機要秘書，縮編後是機要課員，工作內容
    是跑紅白帖，與代表會協商工作等語（見原審卷四第14-15
    頁）甚詳。　
　⒋而依卷內相關資料顯示，被告與張榮麗、黃財福雖聯繫頻繁
    ，其中關於「888通訊行」報價、廣播系統等事，僅為聯繫
    項目其中之一；被告與時任民政課長吳承憲、現任民政課長
    楊宗坤、機要課員黃信章聯繫，僅係轉達鎮長交代事項，而
    被告之職務範圍既為聯繫、溝通，當然包含有關廣播業務系
    統之聯繫；況「108年辦公處無線廣播系統整合計畫」預算
    編列聲請核定、公開招標及履約竣工相關簽呈均無被告簽名
    或蓋章，此觀諸雲林縣○○鎮○○000○0○00○○鎮○○○0000000000
    號函及其檢送之「108年○○里辦公處無線廣播系統整合計畫
    」預算編列聲請核定、公開招標及履約竣工相關簽呈文件即
    明（見原審卷三第365-425頁），可證被告並非負責「108年
    ○○里辦公處無線廣播系統整合計畫」之經辦及採購，非屬貪
    污治罪條例第4條第1項第3款規範之主體。
　⒌至檢察官上訴意旨雖以：吳承憲於109年5月29日13時38分以L
    INE傳送「○○公司得標○○鎮公所工程明細表」予被告，該日
    即為宋其良遭檢方聲押獲准之日期，顯示被告曾向吳承憲討
    論○○公司承攬廣播標案遭調查事宜、由雲林縣○○鎮石廟里等
    廣播系統改善計畫可佐證黃信章跟被告回報内容云云。然，
    證人吳承憲證稱：當時檢察官有來搜索，我知道○○公司的標
    案在104年至108年間，當時我擔心○○公司有什麼標案出問題
    ，傳給吳明哲是因為當時有人被收押，吳明哲的職位又算是
    鎮長的分身，所以我想說讓他知道一下等語（見偵5017卷一
    第311頁）；而證人黃信章證稱：○○里廣播系統流標的事我
    沒有跟被告報告過，我不會跟被告報告事情等語（見偵5017
    卷一第375頁），顯見被告僅係單純關心○○公司標案之事情
    ，無從據此證明被告之職務與本件廣播系統之標案有關。　
　⒍從而，被告於103年12月25日起擔任雲林縣○○鎮公所機要秘書
    ，隸屬一般行政職系，又被告降為機要課員後，隸屬一般民
    政職系，自108年9月8日生效，而職務說明書備註欄自109年
    1月16日生效，縱使形式上職位及職系更動，實際上被告執
    行之職務未改變，主要負責聯繫○○鎮代表及里民、跑婚喪喜
    慶等工作，並未負責廣播設備之經辦及採購，故非屬貪污治
    罪條例第4條第1項第3款公用工程之經辦人員甚明。
七、本件無從認定被告有收取回扣或賄賂：
　㈠起訴及上訴意旨雖以：本案雖無機會製作交付回扣予被告之
    直接證據即陳杉員的筆錄(因發動本案偵查行動之際，陳杉
    員恰巧生病住院，不久後即身歿)，惟依據證人陳怡君、宋
    其良、廖思婷、張榮麗、黃財福、吳承憲、楊宗坤、黃信章
    等證人之綜合證述，再佐以卷內之相關物證，可認定被告有
    向○○公司陳杉員收取「108年○○里辦公處無線廣播系統整合
    計畫」標案總額75萬元10%之回扣7萬5千元云云。
　㈡惟查：
　⒈廖思婷於104年9月開始負責○○鎮公所之廣播設備採購，105年
    以後○○公司的業務由陳怡君主導，由陳怡君和宋其良討論後
    將估價單寄到廖思婷的信箱，在被告於107年12月25日擔任
    機要秘書前，廖思婷、宋其良、陳怡君即以上述模式合作標
    案乙情，業據證人廖思婷證稱：從104年9月開始負責各鄰里
    廣播系統的採購，都是依照○○公司的陳怡君提供的估價單，
    我再轉成預算書(見偵3883卷一第262頁；原審卷二第426-43
    0頁)；證人陳怡君證稱：104年以前是和陳杉員共同處理，1
    05年起主要由我負責投標、接洽，在○○公司要投標○○鎮公所
    廣播設備的標案之前，會傳有關廣播設備規格及估價單給民
    政課承辦人員，以前是簡嘉彬，後來是廖思婷(見偵3883卷
    一第318頁；原審卷三第233-234頁)等語甚詳。　
　⒉宋其良早於108年4月間已介入108年「○○里辦公處無線廣播系
    統整合計畫」乙節，業據證人宋其良於109年6月8日在法務
    部調查局雲林縣調查站（下稱雲林調查站）詢問時陳稱：「
    （你擔任雲林縣○○鎮公所○○里里幹事期間，與○○公司承攬公
    所廣播標案經費申請等合作模式為何？）因為要建置○○里的
    無線廣播系統，所以我就會先找長期承攬公所廣播標案的○○
    公司來現勘及估價，○○公司陳杉員及陳怡君就會與我約在○○
    里確認廣播站位置及數量，再由陳杉員及陳怡君規劃設計廣
    播站之無線主機、擴大主機、不銹鋼機器保護箱、深循環蓄
    電池、供電方式、鍍鋅鋼管等規格及功能需求，由陳怡君製
    作估價單及前述廣播站總金額，並以e-mail寄到承辦人廖思
    婷信箱，陳怡君也會以電話或碰面的方式跟我說金額多少，
    我就口頭向雲林縣議會議長沈宗隆申請金額，也有請○○里里
    長許宏義向議長沈宗隆要經費，因為議長也是○○人，所以都
    會同意我們的經費申請，事後廖思婷會把陳怡君製作的估價
    單拿給我，我會口頭告知廖思婷這是向議長申請的經費，另
    以○○里辦公處名義發文給公所，並附上制式的無線廣播系統
    整合計畫書及前述估價單，廖思婷就會依照我發的内容製作
    經費概算表等，並以公所名義函文報請雲林縣政府申請專案
    補助。」、「《提示扣押物編號4-9『廖思婷電子郵件資料光
    碟』之郵件資料1份》所示資料顯示○○公司陳怡君製作『○○鎮○○
    里無線廣播估價單參考-00000000.jpg』」及『○○鎮○○里無線
    廣播估價單參考-廖小姐-00000000.xls』，並以信箱『000000
    0000008.hinet.net』電子郵件方式寄送至廖思婷持用信箱『a
    pple0000000000oo.com.tw』，是否即你前述委由○○公司規劃
    廣播設備數量及規格，並提供報價單予你及廖思婷申請經費
    、製作預算書、契約規範辦理招標？）是的。」、「（《提
    示雲林縣○○鎮○○里○○○於000○0○00○○鎮○里○○000000號函影本
    1份》所示資料是否係你製作並發文予○○鎮公所？）是的，如
    我前述，廖思婷會把陳怡君製作的估價單拿給我，我會口頭
    告知廖思婷這是向議長申請的經費，並以○○里辦公處名義發
    文給公所。」（見偵3883卷二第44-45頁）；復於原審審理
    時證稱：「（108年4月14日，○○公司是否有傳訊息跟你說『
    估價單傳給思婷』？）嗯。（6月29日，你跟○○公司說『經費
    已經下來了』，這是你傳的嗎？）是，因為當時已經爭取到
    經費了，公文已經下來了。」等語（見原審卷三第41頁），
    復有雲林縣○○鎮○○里○○○000○0○00○○鎮○里○○000000號函及所
    附之無線廣播系統整合計畫書、估價單【承辦人為宋其良，
    公文係發給○○鎮公所，請公所函轉雲林縣政府補助辦理】（
    見偵3883卷二第73-75頁）、雲林縣○○鎮○○000○0○00○○鎮○○○
    0000000000號函及檢附○○里108年4月25日土鎮溪里字第1080
    87號函暨無線廣播系統整合計畫書、經費概算表（估價單）
    【發函給雲林縣政府，請雲林縣政府同意專案補助辦理】（
    見偵3883卷二第77-81頁）、宋其良與陳杉員於108年4月13
    日、4月14日之LINE對話紀錄（見調查站卷第98、99頁）在
    卷可按。　　　　
　⒊108年「○○里辦公處無線廣播系統整合計畫」的估價單從72萬
    元改成75萬元，是由宋其良主動提出並與陳怡君共同決定乙
    情，此據證人宋其良於109年6月8日調查站詢問時陳稱：「
    （108年4月25日土鎮溪里字第108087號函之估價單總金額為
    75萬元，與陳怡君前述email之估價單總金額72萬元，多了3
    萬元，並增加品名『高空作業車』1式單價為26,000元及稅額
    ，原因為何？）因為108年○○鎮鎮長換成張榮麗，我覺得公
    所上面會向○○公司收取回扣，所以我在108年4月間陳怡君及
    陳杉員到○○里維修廣播時，我跟陳怡君說要增加108年○○里
    標案經費3萬元，作為○○公司承攬前述標案所需支付回扣金
    額，陳杉員也在旁邊聽，當下陳怡君表示『好』，陳杉員默認
    ，但他們都同意我的建議支付回扣，所以加上之前陳怡君的
    估價金額72萬元，總經費達75萬元，才向議長沈宗隆申請經
    費75萬元。但若公所上面沒有來要回扣時，該3萬元就作為○
    ○里廣播設備維修費，此事我也有跟廖思婷提過，但她當下
    就安靜沒說話。」（見偵3883卷二第45頁）、「（前述回扣
    費用3萬元，何人決定？如何計算？）因為王振芳曾經跟我
    講過可以拿取回扣3萬元，所以我才會主動跟○○公司提出預
    留3萬元回扣，陳怡君、陳杉員在場都沒有反對，3萬元是我
    決定的，沒有計算基礎。」（見偵3883卷三第6頁）；於偵
    訊時證稱：「陳怡君估出來72萬元，我說可不可以做75萬元
    ，多3萬元出來，如果有人要來要回扣，就給他，如果沒有
    人拿就留做廣播系統的維修費用，陳怡君說好，她會處理。
    當時陳杉員也在場，我是當著他們的面講。」（見偵3883卷
    三第44頁）；於原審審理時證稱：「（○○公司的預算從72萬
    元調至75萬元，是你去調的？）我有跟陳怡君提過。（是不
    是你去跟他們建議要調，他們也按照你的話調整了？）是。
    」（見原審卷三第60頁）等語綦詳。並經證人陳怡君證稱：
    宋其良講要多出3萬當作回扣，當時我跟他說好，陳杉員也
    說好，我就按照他說的調整至75萬元等語(見原審卷三第240
    -241頁)；證人廖思婷證稱：當初不知道宋其良有爭取到這
    筆經費，所以當陳怡君寄到我的電子信箱時，我就將72萬元
    的估價單拿給宋其良，宋其良才說他要到75萬元，所以請陳
    怡君再幫他製作一份75萬元的估價單；在108年的這個案件
    裡面，並沒有受到吳明哲的指示等語(見原審卷二第430頁)
    甚明。　
　⒋宋其良稱若無人收回扣，將預留之3萬元做為○○里維修費的情
    節，顯不合理，蓋：
　⑴宋其良與簡嘉彬於108年6月28日之通聯對話譯文中，宋其良
    稱「啊我75萬元裡面，我是5%算是，上面要踩（台語），我
    要給他踩的。」，簡嘉彬稱「那、那不是你說的算。」，宋
    其良稱「不是，○○標到，要踩就讓他踩。」，簡嘉彬「我覺
    得此風不可長。」、「我跟你說啊，你說他要去踩這個，他
    要怎麼踩，你說他要怎麼踩。」，宋其良稱「因為她一定會
    踩，因為這種東西我們擋不住，你不是像阿芳我擋得住，你
    知道嗎？」、「我認為他會叫人去要呢。」等情，有該譯文
    在卷可按（見偵3883卷一第366頁）。　　
　⑵證人宋其良證稱：「(《提示109年6月8日，宋其良警詢筆錄第
    11頁》你在警詢時說『因為108年○○鎮鎮長換成張榮麗，我覺
    得公所上面會向○○公司收取回扣，所以我在108年4月間陳怡
    君及陳杉員到○○里維修廣播時，我跟陳怡君說要增加108年○
    ○里標案經費3萬元，作為○○公司承攬前述標案所需支付回扣
    金額』，當時是這樣嗎？）是。（大概的意思就是，這3萬元
    是先保留起來作為給○○高層的回扣預備金？）是，如果沒有
    的話，就做為廣播設備的維修費。」、「（但是在這次的對
    話《即108年6月28日通聯》中，簡嘉彬也提到，他認為張榮麗
    應該不會向○○公司拿錢，他是否有這樣講？）是。（你在跟
    簡嘉彬的這段對話中有說到，這是先踩《台語》，因為鎮長有
    可能會收回扣，但是這個只是你自己假設性的問題而已，是
    否如此？）是，我不是說鎮長，我是說『上面』，因為我不知
    道是誰，這是我假設的。（你假設的『上面』是誰？）我不知
    道。」、「（但是108年○○里標案的3萬元回扣跟黃振芳並沒
    有關係，是你自己決定的要多3萬元的？）我是假設，因為
    我聽到太多傳言說回扣的事情。（你也曾經說過，公所上面
    如果沒有來收回扣的話，預留的3萬元要做為○○里廣播設備
    的維修費？）是。（到時候75萬元如果已經付給○○公司，你
    如何再將這75萬元裡面的錢，提出來做為○○里廣播設備的維
    修費，錢不是都已經付了？）我沒有想到這些。」等語（見
    原審卷三第14、43-44頁）。　
　⑶證人陳怡君於原審審理時證稱：「（妳剛才也有跟檢察官提
    到，108年○○里廣播設備估價單從72萬元改成75萬元，是因
    為宋其良說上面要拿回扣？）是，說上面有可能要拿回扣。
    （但是宋其良並沒有跟妳提到，到時候如果沒有人要收回扣
    ，那3萬元要如何處理？）是，沒有。（宋其良為何要擔心
    你們的利潤不夠，要增加3萬元？）因為他怕我們做完後還
    要倒貼。」等語（見原審卷三第260-261頁）。
　⑷綜合上述，宋其良為了怕有人收回扣，而要陳怡君將價格由7
    2萬元改成75萬元，然對於何人會收回扣，又稱係「聽說」
    ，宋其良身為公務員，竟然僅憑「聽說」即認有人會收回扣
    ，就建議○○公司提高估價，所為實令人費解，顯然不合理。
    　
　⒌證人宋其良證稱：108年9月左右，陳杉員向我表示有人到他
    店裡說要拿錢，他不認識該男子，所以在樓上不想下去理他
    ，陳杉員又表示該男子也有打電話進去，我跟他說你店裡有
    攝影機，應該可以拍到他的人，可以截錄影像，之後可以找
    到人，之後陳杉員又表示我們家也有錄音等語（見偵3883卷
    二第39頁）；於偵訊時供稱：「（你之前有說陳杉員有跟你
    說有人要拿回扣的事情？）是。（你有去過○○科技公司嗎？
    ）沒有。（你如何回應陳杉員跟你說，你們公所要拿回扣的
    事情？）我跟陳杉員說你那邊如果有錄影的話，你就截圖，
    我問說打電話，他說他有錄音，因為我不知道是誰。」、「
    （所以你有無幫陳杉員調查是誰要回扣？）沒有。因為陳杉
    員沒有給我影像也沒有給我聲音。」等語（見偵3883卷三第
    45-46頁）；於原審審理時證稱：「（陳杉員有跟你說過，
    有人去他嘉義的公司拿?）是。（時間點是不是大約是在108
    年8、9月，也就是開標前一陣子？）我沒有注意時間，我只
    記得他跟我說的是第一次招標或第二次流標的時候。」、「
    （他《指陳杉員》怎麼跟你說？）他說有人去他嘉義的公司要
    拿錢，還有打電話給他，他請我幫他查一下，我問他你們公
    司有無攝影機，他說有，我叫他把影像截錄出來，還有電話
    應該有通聯紀錄，我請他都截錄出來，影像出來後我們再來
    辨識是誰，可是一直都沒有。（你在調查站時說『當天陳杉
    員向我表示有人到他店說要拿錢，他不認識該男子，所以在
    樓上不想下去理他，他還有問你這個人是誰，你跟他說你不
    知道，就是你剛剛說的有一名男子打電話給陳杉員』？）是
    。（後來陳杉員到底有無拿錄音、錄影給你看？）都沒有。
    」、「（這件事情你有無跟廖思婷說過？）我有稍微跟廖思
    婷提過。（你跟廖思婷說這件事的時間，距離陳杉員跟你說
    的時間，相隔幾天？）沒幾天。（你在哪裡跟廖思婷說？）
    在公所遇到。（你怎麼跟廖思婷說？）我說『70萬元這個，
    好像有人要拿回扣』。」、「（廖思婷聽完如何回應你？）
    她說，前二、三天，機要秘書有向她要陳杉員的電話。（當
    時你的回應是什麼？）我沒有回應，我說『喔』，因為機要秘
    書需要了解我們的工作進度，所以我當下並沒有想什麼。（
    陳杉員跟你說完有人到他店裡拿錢後隔沒幾天，你就跟廖思
    婷說你剛剛說的那段，接著廖思婷就直接回說，前幾天機要
    秘書有跟她要○○公司的電話，這個時候你就大概知道，前幾
    天到陳杉員店裡跟他要錢的人，可能是吳明哲？）是。（你
    當時就有很強烈的推測、懷疑？）是，但是我又想到，公所
    的大小事務，機要秘書都要稍微知道一下，所以他要廠商的
    電話，我認為也不是很……。（就是在他執掌的範圍内？）是
    。（所以你當時算是強烈懷疑？）只是有點懷疑是不是跟他
    有關。」、「（後來陳杉員有無拿錄音或錄影給你看？）都
    沒有。」、「（陳杉員有請你去了解向他拿錢的人是誰，但
    你跟他說你不知道？）我確實不知道。」等語（見原審卷三
    第24-25、45-46頁）；另證人陳怡君證稱：108年8月間有陌
    生人打○○公司的電話轉接到我手機，但當時在開車，所以手
    機由陳杉員接聽，幾天後又有人到我們住的社區，社區警衛
    打電話給我，說有人要找我們，但我在開車，電話是陳杉員
    接的，對方只說要來我們家找我們，我不知道是誰來，我也
    不知道電話是誰打的，對方只說要來找我們；○○公司及我家
    都沒有錄音，至於監視器影像是放在○○公司的辦公處所等語
    (見偵3883卷三第125、400頁；原審卷三第265-266頁)，可
    見縱使有人打電話向陳杉員要錢，惟打電話給陳杉員或到陳
    杉員公司、住處附近之人究竟係何人，證人宋其良、陳怡君
    均無親自見聞，尚難認定該人即係要向陳杉員索取本件標案
    之回扣。　
　⒍證人宋其良雖證稱：我在公所民政課有跟廖思婷說「陳杉員
    跟我說有人打電話跟他要錢，也有到他店裡要錢」。廖思婷
    很驚訝，並回想起「前2、3天機要秘書吳明哲有跟她要○○公
    司的電話」，我回「喔」，就離開了，所以我才確定應該是
    被告向陳杉員索取回扣等語（見偵3883卷二第39頁）；又於
    原審審理時證稱：「（這件事情你有無跟廖思婷說過？）我
    有稍微跟廖思婷提過。（你跟廖思婷說這件事的時間，距離
    陳杉員跟你說的時間，相隔幾天？）沒幾天。（你在哪裡跟
    廖思婷說？）在公所遇到。（你怎麼跟廖思婷說？）我說『7
    0萬元這個，好像有人要拿回扣』。」、「（廖思婷聽完如何
    回應你？）她說，前二、三天，機要秘書有向她要陳杉員的
    電話。（當時你的回應是什麼？）我沒有回應，我說『喔』，
    因為機要秘書需要了解我們的工作進度，所以我當下並沒有
    想什麼。（陳杉員跟你說完有人到他店裡拿錢後隔沒幾天，
    你就跟廖思婷說你剛剛說的那段，接著廖思婷就直接回說，
    前幾天機要秘書有跟她要○○公司的電話，這個時候你就大概
    知道，前幾天到陳杉員店裡跟他要錢的人，可能是吳明哲？
    ）是。（你當時就有很強烈的推測、懷疑？）是，但是我又
    想到，公所的大小事務，機要秘書都要稍微知道一下，所以
    他要廠商的電話，我認為也不是很……。（就是在他執掌的範
    圍内？）是。（所以你當時算是強烈懷疑？）只是有點懷疑
    是不是跟他有關。」、「（陳杉員有請你去了解向他拿錢的
    人是誰，但你跟他說你不知道？）我確實不知道。」等語（
    見原審卷三第26-27頁），然證人廖思婷於偵查中已證稱：
    「（據宋其良向本站人員表示，約108年9月間他曾向妳表示
    『陳杉員跟我說有人打電話跟他要錢，也有到他店裡要錢』，
    表示妳很驚訝，並回想起『前2、3天機要秘書吳明哲有跟她
    要○○公司的電話』，詳情為何？曾否有人向妳索要○○公司電
    話等資料？）宋其良沒有向我明確告訴我說『陳杉員跟我說
    有人打電話跟他要錢，也有到他店裡要錢』等事情，只曾經
    跟我說過『聽說上面要收』，我也有點忘記我的反應是怎麼樣
    ，但確實有一次吳明哲打内線找我，我剛好不在位置上，我
    回撥之後，吳明哲問我說『有沒有○○的電話』，我就告訴他○○
    公司人員的行動電話，但我忘記我給吳明哲的是陳怡君還是
    陳杉員的行動電話。」等語（見偵3883卷二第347頁）；復
    於原審審理時證稱：「（《提示109 年7 月15日，廖思婷偵
    訊筆錄》檢察官問『在調查站有說宋其良說聽說上面要收』，
    妳答『有，我記得應該是要到經費時說』？ ）應該不是，我
    覺得應該是還沒要到，他一直來問我，那個經費何時下來、
    有無核定下來。」、「（宋其良跟妳說什麼？）當時他來問
    我核定文下來了沒有，我跟他說還沒下來，然後他就說『聽
    說上面要收』（台語）。（然後呢，他還有說什麼？）當時
    我很忙，我就跟他說不關我的事。」、「（妳的直覺是大概
    知道他可能是在講工程回扣嗎？）沒有，我當下沒有想到，
    我只是覺得他在開玩笑。」、「（《提示109年6月8日，宋其
    良調查站筆錄》宋其良在筆錄中說『我中午前在公所民政課辦
    公室有跟廖思婷說陳杉員跟我說有人打電話跟他要錢，也有
    到他店裡要錢，廖思婷很驚訝，並回想起前2 、3 天機要秘
    書吳明哲有跟她要○○公司的電話，我回說喔，就離開了。』
    ，所以宋其良是否曾經向妳提過這件事？）我真的沒有印象
    。」、「（妳有無跟宋其良說過，前2 、3 天機要秘書吳明
    哲有跟妳要○○公司的電話？）我沒什麼印象我有這樣跟他說
    。」、「（宋其良是否曾經到辦公室問過妳，上面的人是不
    是有叫人去○○拿錢？）沒有。」等語（見原審卷二第418-41
    9、421、440頁），足見證人宋其良證稱其有告知廖思婷有
    關有人去○○公司要錢乙事，是否屬實，非無疑義，且宋其良
    亦不否認其認為去向陳杉員要錢之人係被告乙情，係其推測
    ，況由檢察官扣押被告手機、調取陳杉員、陳怡君、○○公司
    之通聯及監聽紀錄，均無與被告之聯繫資料，從而，證人宋
    其良上開證述既係其推測之詞，即難採為不利於被告之認定
    。至證人陳怡君於原審審理時固證稱：「（妳第一次聽到陳
    杉員說拿錢的人，他是說名字還是說職稱？）他剛開始先講
    名字。（講吳明哲？）是。（這是什麼時候？）LINE的時候
    有講，9月的時候就有講了。」等語（見原審卷三第275頁）
    ，然依上所述，證人宋其良於9月16日收到陳杉員有關10%之
    LINE訊息時，還不知道要索取10%回扣之人係誰，也沒有告
    訴陳杉員係何人要索取回扣，則證人陳怡君稱108年9月時陳
    杉員就說要索取回扣之人係被告云云，顯與事實不符，不足
    採信。
　⒎至調查站人員雖提出被告於108年8月31日駕駛車號000-0000
    自小客車至嘉義之ETC車行紀錄（見調查站卷第91-93頁），
    以證明被告當日有前往嘉義，欲佐證被告有向陳杉員索取回
    扣云云。惟查，被告居住之雲林縣，與嘉義縣相毗鄰，縣民
    彼此間往來密切，則被告自雲林縣開車前往嘉義縣亦屬日常
    活動，難認有何特殊之處，況陳杉員及陳怡君並未提及不詳
    姓名之人係何時前往○○公司要錢，自難以前述ETC車行紀錄
    ，遽認向陳杉員要錢之人係被告。　
　⒏陳杉員於108年9月3日以LINE詢問及108年9月16日要求宋其良
    轉達，宋其良卻對於是否詢問吳明哲及是否為吳明哲收回扣
    之陳述明顯矛盾：
　⑴108年9月3日陳杉員傳LINE訊息給宋其良「東西談好再買吧？
    」、「如何？」、「所以？」、「今天不下訂單呢？還是？
    」，宋其良回「了」、「還沒遇到人」(見調查站卷第104頁
    )。而關於上開LINE訊息內容，證人宋其良於原審審理時證
    稱：「(提示108年9月3日宋其良與○○公司LINE對話紀錄截圖
    )這是你跟○○公司的對話，對象應該是陳杉員？）是。（108
    年9月3日陳杉員傳訊息給你說『東西談好再買吧』，你回覆『
    了』，他問『如何』，你說『還沒遇到人』，他問『所以？』，你
    說『還沒』，他問『今天不下訂單呢？還是？』，這段内容也是
    在講108年○○里廣播設備的標案？）是。（『東西談好再買吧
    』是指什麼？）我的理解是，標到後再開始準備那些東西。
    （什麼東西談好？）我不太清楚，他只跟我說東西談好再買
    ，應該是指招標後所需的器具、器材。（在108年9月3日這
    個時間點，當時108年廣播系統的標案應該還是在第二次電
    子招標的階段，你說『還沒遇到人』，是指還沒遇到誰？）他
    好像是跟我說，他想要跟機要認識一下。（這個『還沒遇到
    人』，是指機要吳明哲？）是，我沒有遇到他，我很少碰到
    機要，因為他的事情很多。（108年9月3日當天你回覆陳杉
    員，你還沒遇到吳明哲？）嗯。」、「（你之前說，是陳杉
    員想要透過你去詢問機要秘書吳明哲，本件標案是否由○○公
    司執行，他要決定是否要購買標案相關的設備，為什麼？）
    因為他有跟我提到這點，他叫我詢問機要，但我找不到人，
    所以也沒問，這件事就不了了之。」等語（見原審卷三第20
    -21、46-47頁），然證人宋其良又稱：「（如果是這樣，不
    管是9月3日或是9月16日，陳杉員請你去問『今天不下訂單呢
    ，還是』或者是他傳訊息跟你說，他最多只能給10%的回扣，
    要你轉達，你不就可以知道是誰要回扣了嗎，你為何說是廖
    思婷跟你說的時候，或是吳明哲拿錢給你的時候，你才確定
    是吳明哲要的？）因為當時我根本不知道是誰。（你剛才不
    是說，他傳訊息問你『東西談好再買』、『如何』、『所以』、『
    今天不下訂單呢，還是』，目的是請你去向機要確定到底是
    不是由○○公司執行？）他是叫我去問看看是不是由○○公司得
    標。」等語（見原審卷三第47頁）。　
　⑵陳杉員於108年9月16日傳送LINE訊息給宋其良，表示「我的
    東西是很透明的，算一算就了解多少成本，如果在總額10%
    以內我勉強可以接受，多了我就不幹了，麻煩您轉告，我曾
    經為了這種事被傳去調查站問話，得不償失！」等語(見調
    查站卷第111頁)。針對此則LINE對話內容，證人宋其良表示
    ：陳杉員應該是要我跟吳明哲表態10%回扣的事情，這10%應
    該就是回扣(見偵3883卷一第434頁）；然證人宋其良卻又稱
    ：「（108年9月16日，陳杉員傳LINE跟你說，他最多只能接
    受10%的回扣，請你轉達給吳明哲，有這件事情嗎？）他有
    叫我轉達，但沒有指名要轉達給誰，我也不知道要轉達給誰
    ，所以都沒有轉達。（在陳杉員傳完這個訊息之後，陳杉員
    才打電話向你表示，希望跟○○的機要吳明哲見面？）是。」
    等語（見原審卷三第45頁）。　
　⑶又證人宋其良稱：不管是9月3日或是9月16日，陳杉員請我去
    問是否由○○公司執行或者是傳訊息要我轉達最多只能給10%
    回扣，我當時根本不知道是誰，陳杉員傳完訊息之後，才打
    電話向我表示希望跟吳明哲見面；直到吳明哲拿錢給我，我
    才比較確定一點是吳明哲等語(見原審卷三第37、39頁），
    倘如證人宋其良所稱，108年9月3日陳杉員要宋其良詢問吳
    明哲有關○○公司得標一事，可知此時陳杉員已認識吳明哲，
    認為吳明哲職務權責包括廣播系統經辦及採購，並於108年9
    月16日請宋其良轉達吳明哲10%回扣，此時宋其良應可特定
    收回扣者為吳明哲；然依其所述，其又對廖思婷說有人打電
    話去○○公司要錢，表示根本不知道要轉達給誰，顯係互相矛
    盾。由上述可知，被告與陳杉員在見面之前，證人宋其良為
    溝通橋梁，而索取回扣一事應越少人知道越好，若被告要向
    陳杉員索取回扣，衡情應直接聯繫，不須再透過第三者傳話
    ，且陳杉員向證人宋其良表示有人要收回扣時，陳杉員並未
    向證人宋其良表示索取回扣之人係誰，則證人宋其良事後稱
    索取回扣之人係被告，實屬臆測。　
　⒐證人宋其良雖證稱：108年9月17日第一次帶陳杉員認識被告
    ，陳杉員進公所後我帶他到二樓被告的辦公室，當時陳杉員
    與被告互相加LINE好友，談話內容不記得，後來我和陳杉員
    一起離開等語(見原審卷三第32-34頁)。然證人黃信章證稱
    ：108年9月24日被告跟我說廠商說外面有些問題，請我到辦
    公室，宋其良帶陳杉員進辦公室後就離開，陳杉員跟我們說
    公所裡有人跟他囉嗦，即收回扣；陳杉員都跟我們交換名片
    ，也同時加LINE，這是第一次見面等語(見原審卷四第16-17
    頁)，而證人宋其良於調查站詢問時亦陳稱：陳杉員於108年
    9月16日發完LINE訊息給我後，打電話給我表示要我轉告被
    告10%這件事，但我當下沒有轉告被告，這件事之後過數日
    ，他打電話向我表示希望跟機要即被告見面，於是我有約被
    告與陳杉員在鎮公所內見面。我不清楚為何陳杉員要我跟被
    告轉達10%回扣這件事，他們之間如何搭上線我不清楚，我
    只有替他們開標前（開標日期：108年9月26日）相約於鎮公
    所機要室見面，當日大約中午我有帶陳杉員前往鎮公所的機
    要室跟被告碰面，當時我有向被告介紹陳杉員，之後我就離
    開了，不清楚談論的内容，至於當時見面的日期我已經忘記
    了。我只有第一次帶陳杉員去機要室找被告，之後就是他們
    自己相約見面，我沒有參與等語（見偵3883卷一第333-334
    頁）；再者，依陳杉員手機與被告之LINE對話紀錄截圖顯示
    ，被告與陳杉員第一次加LINE好友訊息的時間為108年9月24
    日下午2點47分，由陳杉員傳送貼圖給被告，同時間被告也
    傳貼圖回應確認加入成功等情(見調查站卷第125頁），顯見
    應以證人黃信章之證詞及上開被告與陳杉員之LINE對話為據
    ，認定108年9月24日以前，被告與陳杉員並不認識，被告第
    一次與陳杉員見面之時間係108年9月24日。又依證人黃信章
    上開證述，陳杉員見到被告及黃信章後，即向其等反應有人
    向其索取回扣之事，則證人宋其良所謂「陳杉員要我轉告吳
    明哲10%回扣的事情」，可能係要宋其良向被告反應有人要
    收回扣，而非被告要向陳杉員索取回扣，證人宋其良上開陳
    述，不無誤解陳杉員意思之可能。　
　⒑宋其良雖稱被告於108年12月18日收取上開回扣後，在該公所
    3樓調解室外之陽台椅子處將回扣之若干部分現金拿給他，
    然遭其拒絕等情，惟證人宋其良歷次供述存有諸多矛盾之處
    ，茲分述如下：
　⑴證人宋其良於109年5月29日原審羈押庭訊問時供稱：「（陳
    杉員用LINE告訴你，他可以支付10%回扣，打完後，也馬上
    用電話跟你講，要你跟吳明哲講10%，有無此事？）有傳LIN
    E，也有打電話給我，他說跟上面說，我想應該是機要吧。
    （陳杉員推廣播設備，有無遇到什麼困難，為什麼這麼快就
    提到回扣？）這個我就不太清楚。招標的事情我不會。（陳
    杉員要講10%之前，你有聽到別人要跟他拿？）對。（誰說
    的？）不認識的人去他店裡放話。（這件事情是陳杉員跟你
    說的？）對。但不知道是誰說的，陳杉員也不認識。」等語
    （見聲羈67卷第33-34頁）。　　　
　⑵證人宋其良於109年6月8日調查站詢問時陳稱：「（你如何確
    認公所機要秘書吳明哲向○○公司陳杉員索取回扣？你有無協
    助？）……陳杉員於9月16日以LINE文字訊息『老兄您好：我的
    東西是很透明的，算算就瞭解多少成本，如果在總額10%以
    内我勉強可以接受，多了我就不幹了，麻煩您轉告；我曾經
    為了這種事被傳去調查站問話，得不償失』告知我10%回扣事
    宜，但我沒有告訴吳明哲，只有幫陳杉員跟吳明哲碰面，我
    即以LINE通話方式聯繫陳杉員，但我現在記不起當時我們討
    論什麼。隔（17日）天下午2點左右，陳杉員走進公所來找
    我，但我不知道他是自行開車或是由陳怡君載送，我就帶著
    陳杉員到2樓機要室與吳明哲碰面，我不記得當時我們3人碰
    面時談論什麼，也不記得當時陳杉員與吳明哲有無相互加LI
    NE好友，我印象中我們坐下喝了1、2杯茶，聊了幾分鐘後，
    我及陳杉員就一起離開機要室，一直到某日中午（時間記不
    起來），吳明哲以LINE通話向我表示他有事情找我，他在公
    所3樓調解室，我就開車回公所，當時我走到3樓時就看到吳
    明哲已經坐在3樓調解室外面的陽台椅子上等我，當我走到
    陽台時，吳明哲就拿出1個裝有錢的白色信封並摺起來給我
    看，吳明哲表示『這就是陳杉員拿過來的』及『這條經費是你
    爭取的，這給你』，我當下回說『我從頭到尾沒做這種事情，
    也沒有要拿』及『這錢你收的，你給人家拿的，你自己處理』
    後我就離開了，所以我才可以確認吳明哲確實有向○○公司陳
    杉員收取回扣。」、「（《提示：扣押物編號1-1『SONY手機』
    之LINE對話截圖資料1份》所示資料係吳明哲於108年12月18
    日12時14分及12時22分以LINE通話與你聯繫，是否即你前述
    吳明哲約你至公所3樓調解室之日期及時間？）是的，當天
    就是108年12月18日，如我前述，我到3樓調解室陽台外時，
    吳明哲就拿出1個裝有錢的白色信封並摺起來給我看。（承
    上，前述吳明哲收取陳杉員交付裝有錢的白色信封之回扣金
    額若干？該白色信封袋是否為○○公司或公所信封袋？）我沒
    有拿，我不知道詳細金額，當時我看到白色信封是摺起來的
    ，有點厚度應該有幾萬元，該白色信封袋我看起來像是書局
    販售的信封袋，不是公所使用的信封袋。」等語（見偵3883
    卷二第39-41頁）。　　
　⑶證人宋其良於109年7月15日調查站詢問時陳稱：「（據你於1
    09年6月8日調查筆錄表示『吳明哲以LINE通話向我表示他有
    事情找我，他在公所3樓調解室，我就開車回公所，當時我
    走到3樓時看到吳明哲已經坐在3樓調解室外面的陽台椅子上
    等我，當我走到陽台時，吳明哲就拿出1個裝有錢的白色信
    封並摺起來給我看，吳明哲表示這就是陳杉員拿過來的及這
    條經費是你爭取的，這給你……』等語，你於108年12月18日有
    無收取吳明哲轉交部分回扣款？金額若干？）吳明哲當時向
    我表示『這是廣播設備陳老闆的錢』，我猜想信封裡面裝的應
    該是回扣，於是我回應『這種錢我不會收，你給人家收就要
    自己處理』，我不高興便轉頭離開，因為我沒有打開信封，
    所以不清楚裡面有多少錢。」、「（○○公司陳杉員及陳怡君
    如何支付○○鎮公所廣播標案回扣款？時程為何？）我不知道
    ，但前述吳明哲拿白色信封回扣給我時，108年○○里標案已
    驗收完畢。」等語（見偵3883卷三第10、11頁）。　
　⑷證人宋其良於109年7月15日偵訊時供稱：「（《提示LINE截圖
    紀錄》你跟吳明哲的對話，在108年12月18日有以LINE通話，
    通話的内容為何？）這我記不起來了。（吳明哲有叫你去他
    三樓調解室，是在12月18日這天嗎？）應該是，吳明哲那天
    叫我去三樓，他拿一白色信封袋給我，說這個是你那裡廣播
    設備的錢，說是我討來的，要給我，因為用信封裝著，我不
    知道多少錢，因為我認為我沒有經手，我就沒有拿，我說你
    自己拿的，你自己處理，因為我不怎麼高興，我就走了。（
    信封内多少錢你沒有數？）沒有，因為我沒有打開。（吳明
    哲有沒有跟你說信封内有多少錢？）沒有。」等語（見偵38
    83卷三第45頁）。　
　⑸證人宋其良於109年7月28日偵訊時證稱：「在三樓調解室外
    面的陽台，我只是看到吳明哲要拿給我的白色的信封袋，我
    沒有看到裡面有裝錢，但信封袋有一點厚度，裡面裝的東西
    我沒有看到，吳明哲拿給我的時候，附帶說這個是我之前爭
    取的，所以要拿給我，但我沒有收。」等語（見偵3883卷三
    第453頁）。　
　⑹證人宋其良於原審110年3月3日審理時證稱：「（《提示108年
    12月18日宋其良與吳明哲LINE對話紀錄截圖》9月17日你帶陳
    杉員去見吳明哲後，接下來就到108年12月18日，這天吳明
    哲有用LINE打電話給你？）是，中午之後。（那天吳明哲打
    電話給你做什麼？）他說有事情找我，叫我去公所一趟，他
    在三樓調解室外面的吸菸室等我。（三樓吸菸室當時有誰在
    ？）沒有。（只有你跟吳明哲？）是。（吳明哲跟你說什麼
    ？）他拿一個白色的信封給我，他說這個我申請的，要給我
    ，當時我說我沒有在做這種事情，所以我拒收。（你認為那
    個白色信封裡面裝的是什麼？）我認為可能就是錢吧。（那
    個厚度大概有幾萬元嗎？）應該沒有那麼多，因為我沒有接
    手，所以我不知道。（你推測那個厚度應該有幾萬元嗎？）
    可能一、二萬，我推測的。（有點厚度嗎？）是，一點點。
    （那個信封是什麼樣的型態，是打開還是折起來？）對折。
    （一個信封對折，你覺得有點厚度？）是的。（吳明哲有說
    這個信封是誰拿過來的嗎？）他好像跟我說是陳杉員拿過來
    的。（你剛剛說吳明哲有提到，他的意思是這個經費是你爭
    取的？）是。（因為是你來提報要申請○○里的廣播系統？）
    是。（你跟他說什麼？）我說我不做這種事情，如果你跟人
    家拿的話，就自己處理，然後我就下來了。（你有看到信封
    裡面裝什麼嗎？）沒有，我沒有看到內容物，我是猜測而已
    。」、「（你剛剛有提到白色信封，白色信封上面有寫字嗎
    ？）因為我沒有拿，我沒有看，所以我不曉得。（上面有封
    起來嗎？）我沒有接，我不清楚。（內容物到底是錢還是什
    麼？）內容物是什麼我也沒有看，我沒有接，我直接回絕。
    」、「（你剛才說，12月18日，陳杉員有到公所將回扣交給
    吳明哲？）那個我不知道。（你如何判斷陳杉員有將回扣交
    給吳明哲？）當時我根本沒有判斷陳杉員將回扣拿給吳明哲
    ，18日那天他拿信封給我，當時我猜想可能是錢，我拒收，
    就這樣而已。」等語（見原審卷三第34-36、56-57、65頁）
    。　
  ⑺而被告供稱：108年12月18日我確實有在三樓調解室陽台跟宋
    其良在那邊抽菸，因為當天早上○○公司的陳杉員有來公所，
    有到我的辦公室泡茶，坐了10分鐘，陳杉員一直吹噓他的設
    備有多好，但這不在我的業務範圍內，我不知道他有什麼想
    法，因為陳杉員是宋其良介紹的，我就想透過宋其良轉達如
    果以後有業務的事情，請陳杉員直接找主辦或各主管就好等
    語（見偵3883卷三第455頁）。　
　⑻由證人宋其良及被告上開陳述可知，被告與宋其良有於108年
    12月18日在○○鎮公所三樓調解室外面陽台見面，但見面的目
    的為何，各執一詞；而就當時被告是否有要拿白色信封給宋
    其良乙情，只有證人宋其良一人之陳述，除此之外並無積極
    證據可資證明，又證人宋其良亦未見聞12月18日被告與陳杉
    員見面之經過，或見聞、知悉陳杉員有於當日拿回扣給被告
    ，則縱使12月18日被告與宋其良確實有在三樓調解室外陽台
    見面，亦不足認定被告有要交付白色信封或其他物品（如回
    扣）給宋其良。況證人宋其良所謂「白色信封」之內容物究
    竟為何，依證人宋其良所述，因其未接觸該白色信封，所以
    不知道內容物為何，凡此種種，均無從證明被告有於108年1
    2月18日從陳杉員處取得回扣，及事後欲將部分之回扣交宋
    其良之情節為真實。
　⑼況證人宋其良於109年5月29日原審羈押訊問時僅陳述其於108
    年9月16日與陳杉員間之LINE對話內容之涵意，並未提到108
    年12月18日被告收取回扣之事（見聲羈67卷第29-34頁），
    就此證人宋其良於原審110年3月3日審理時證稱：「（在聲
    押庭裡面，你有無說到，108年12月18日，吳明哲有約你見
    面，要拿錢給你的事？）沒有。（為何沒有說，檢察官認為
    你幫吳明哲收取回扣，你如果有理由可以證明你跟吳明哲不
    是同一邊的，根本就是吳明哲要交錢給你，你在羈押庭為何
    不提出？）因為調查員沒有問到這個。（你在羈押庭為何不
    提出？）因為我沒有想到那個。（檢察官已經說你幫吳明哲
    收取回扣了？）因為我的理解，就是拜託我去找機要的那通
    電話。（在這庭結束後你才說，吳明哲想要交白色信封給你
    的事情？）是。」、「（5月28日你在檢察官那邊接受調查
    的時候，檢察官問你，你是不是幫吳明哲收回扣，這個時候
    你的辯解是『吳明哲有要拿回扣給我，我沒有拿』，你一開始
    有無這樣說？）沒有，都沒有問到這個問題。（包括羈押庭
    的時候也沒有講？）是。（你後來就很義正詞嚴的說，這種
    錢你不會收，你給人家收就要自己處理，這麼義正詞嚴的話
    ，當初在羈押庭、偵查庭的時候為何不跟法官說，害你自己
    被羈押？）我不清楚，因為他沒有問到這段，我也是第一次
    被叫去偵訊，其實我也很害怕。（你被羈押後，6月8日那天
    你才補充說，吳明哲有交付信封給你回扣的事情？）是。（
    你為何在羈押後才想起這麼重要的事情，你之前想不起來？
    ）因為他們有提示LINE給我看，上面顯示機要那天有打電話
    給我，那時候我才……。（你到被羈押的時候才說出12月18日
    吳明哲有交信封這件事，這麼重要的事情，你之前在偵查中
    ，甚至羈押庭的法官說，你不說實話，我就要羈押你，這樣
    你都不講，而到6月8日那天你才講？）因為當時沒有問到這
    個。（6月8日也沒有問你12月18日的事情？）他提示Line截
    圖給我看，問我這天跟機要在講什麼。（你的意思是說，一
    開始你沒有想到吳明哲有拿回扣給你的事情，是提示Line的
    對話截圖給你看你才想到的？）是，其實當時我自己也慌了
    ，沒有想到那麼多。」等語（見原審卷三第49-50、67-68頁
    ），衡情證人宋其良於109年5月29日羈押訊問時，已遭疑為
    收取回扣之嫌疑人，然當時卻完全未提及被告於108年12月1
    8日要給他回扣此等重要之事，其所為顯然不合常情，則其
    事後再說出108年12月18日被告收取回扣之事，是否屬實，
    即有疑義。
　⑽證人宋其良證稱：有看過來調解的當事人在陽台那邊抽菸，
    我也有去過調解室外面的陽台抽菸，其他同事也會去那邊抽
    菸，那裡不是密閉空間。調解室有飲水機，調解時有人會在
    那邊泡茶聊天等語（原審卷三第69-70頁），且觀諸○○鎮公
    所三樓調解室內外及陽台照片（見原審卷二第197-199頁）
    ，調解室供民眾洽公使用，調解外陽台為開放空間，使用透
    明玻璃落地窗、採光良好、陽台內亦未有阻擋視線之遮閉物
    ，在陽台的動靜一清二楚，被告在此隨時會有人出入之陽台
    ，欲交付回扣給宋其良，實在不合常理。況且被告配置有個
    人專用之辦公室，衡情應無選擇在無法控制有人在場之陽台
    交付回扣之可能，由此亦可證證人宋其良上開所述被告欲交
    付回扣給他等語與常情相悖，殊難採信。
　⒒證人陳怡君證述被告收取回扣之時間、地點及金額之具體事
    實經過等重要情節，均聽聞自陳杉員。除此之外，關於有無
    收取回扣之事，亦有以下之疑點存在：　
　⑴檢察官上訴意旨略以：108年12月7日陳怡君受陳杉員指示提
    領現金10萬元，嗣於108年12月18日陳杉員交付被告回扣7萬
    5千元之資金來源是由陳怡君所準備，且佐證陳怡君自始至
    終證述「確曾聽聞其父親陳杉員就本案『108年○○里辦公處無
    線廣播系統整合計晝』標案，有交付7萬5千元予被告」一事
    云云。　
　⑵按傳聞證人因聽聞實際體驗者之陳述而製作傳聞書面，該傳
    聞證人關於當時實際體驗者陳述内容之轉述，亦屬傳聞供述
    。倘若實際體驗者（即原始陳述者）已死亡…非可歸責於國
    家機關之事由，致客觀上不能到庭陳述並接受詰問，而到庭
    之傳聞證人已依人證程序具結陳述，且具備特別可信性及證
    明犯罪事實存否所不可或缺之必要性，或經當事人同意，法
    院復認具備適當性時，基於真實發現以維護司法正義，本諸
    刑事訴訟法第159條之3、第159條之5之相同法理，例外得作
    為證據，賦予其證據能力。但為避免被告訴訟上防禦權蒙受
    潛在不利益，基於公平審判原則，應採取有效之訴訟上補償
    措施，以適當平衡被告無法詰問原始陳述人之防禦權損失。
    包括在調查證據程序上，強化被告對其他證人之對質、詰問
    權；在證據評價上，法院尤不得以該傳聞證人之陳述為被告
    有罪判決之唯一或主要證據，並應有其他確實之補強證據，
    以支持該傳聞證人之陳述所涉犯罪事實之真實性（最高法院
    110年台上字第3769號判決意旨參照）。　
　⑶證人陳怡君於109年7月15日調查站詢問時陳稱：「（○○公司
    承攬○○鎮公所廣播標案，是否已支付契約價金10%作為回扣
    款？）○○公司沒有支付回扣這件事情。（《提示：扣押物編
    號5-11『陳杉員IPhone手機』之LINE對話截圖資料1份》所示資
    料顯示你及陳杉員後續於108年11月5日及12月18日、109年1
    月7日至公所與機要秘書吳明哲碰面，所為何事？）我不知
    道父親陳杉員找吳明哲碰面是為了什麼事情，我到了公所是
    處理自己標案的事情，並也沒有與父親一同與吳明哲碰面。
    」、「（據宋其良於109年6月8日調查筆錄表示『吳明哲以LI
    NE通話向我表示他有事情找我，他在公所3樓調解室，我就
    開車回公所，當時我走到3樓時就看到吳明哲已經坐在3樓調
    解室外面的陽台椅子上等我，當我走到陽台時，吳明哲就拿
    出1個裝有錢的白色信封並摺起來給我看，吳明哲表示『這就
    是陳杉員拿過來的』及『這條經費是你爭取的，這給你』……』等
    語，顯示陳杉員及你於108年12月18日至公所交付標案10%回
    扣予吳明哲，是否屬實？支付回扣金額及期程？）這我不知
    道。」等語（見偵3883卷三第126-127頁）。　
　⑷證人陳怡君於109年7月15日偵訊時證稱：「（陳杉員有LINE
    給宋其良說有人跟他要10%的回扣，此部分情況為何？）我
    不知道，是我父親陳杉員大概講一下，他說有人要%數比較
    多，不知道是8%還是10%，因為對方要的%數很高，我們的利
    潤會不夠，陳杉員只這樣跟我講，我只知道有人要跟我們要
    錢，後來就是我父親去……我只知道這些而已。（誰來要錢？
    ）吳明哲。（你怎麼知道是吳明哲？）我爸爸陳杉員跟我講
    的。就是我父親陳杉員跟宋其良講%數的時候，有講到是吳
    明哲。」、「（陳杉員怎麼跟你講到吳明哲？）陳杉員說吳
    明哲%數要的太多，這樣我們的利潤會不夠。」、「（你爸
    爸怎麼會知道是吳明哲這個人要來討錢的？）我不知道我父
    親是怎麼知道的。（你跟吳明哲有接觸嗎？）沒有。（你爸
    爸陳杉員後來都有去找吳明哲，有何意見？）他去找誰，我
    不清楚。（你爸爸陳杉員怎麼跟你講跟吳明哲接觸的過程？
    ）我真的不知道我爸爸怎麼接觸。」、「（你父親跟你說他
    拿錢給吳明哲的情況為何？）他說他有拿給吳明哲，多少錢
    應該就是10%，是75萬元的10%即7萬5千元，我爸爸陳杉員自
    己拿7萬5千元出去。（上開你父親拿錢給吳明哲的事情，你
    父親是什麼時候告訴你的？是你父親拿錢給吳明哲回來後就
    跟你講的嗎？）對。（《提示陳杉員、吳明哲之line對話紀
    錄截圖》你父親有說要去拜訪吳明哲，在12月18日說明天早
    上11點去你辦公室方便嗎，1月6日問吳明哲是否在辦公室，
    你印象中，陳杉員是什麼時候去找吳明哲，拿10%即7萬5千
    元的回扣給吳明哲？）應該是12月18日這天，因為印象中我
    12月10日有去臺灣銀行嘉南分行領了10萬元，這是我父親叫
    我去領的錢。（《提示108年12月10日16時14分陳杉員跟台灣
    銀行嘉南分行通訊監察譯文》譯文中，陳杉員向銀行表示，
    有叫你去領10萬元給他，是否如此？）是。（你10日領了10
    萬元交給你父親？）是。（你父親拿了你領的10萬元，18日
    去找吳明哲。你父親何時跟你講這件事情？怎麼講？）陳杉
    員去找吳明哲回來當天就有跟我講，印象中他說已經將回扣
    的錢10%給吳明哲機要了，我聽了我父親這樣說了後，我說『
    7萬5很多錢』，陳杉員說『這人家要的』。我爸爸意思說怎麼
    會這麼多，上面的人要的錢這麼多。我們也是為了生存為了
    工作才不得不這麼做。我說真的沒有辦法工作的話，也不能
    這樣做，這本來就不是件好事。」、「（你知道你父親叫你
    領10萬元的目的嗎？）他先是叫我領錢，是父親把錢給吳明
    哲後，才跟我說給他了。」等語（見偵3883卷三第250-253
    頁）。
　⑸證人陳怡君於109年7月23日調查站詢問時陳稱：「在108年○○
    里標案尚未決標前某天，我爸爸陳杉員突然很生氣跟我說『
    公司都沒有利潤，還要向我們收錢，我很生氣，也很無奈（
    台語）』，我聽到就覺得很奇怪就追問他是何人向我們要錢
    ，我爸就直接告訴我是『就那公所吳明哲』，我當時回說『這
    不是什麼好事情，我們不要這麼做』，但當時我還不知道吳
    明哲的身分，過了幾天陳杉員才又跟我說吳明哲是公所機要
    秘書，我爸爸陳杉員為了能夠保住○○鎮公所的工作，也只能
    配合吳明哲的要求，之後據我所知，當天（108年9月16日）
    我爸爸陳杉員就以LINE文字訊息『老兄您好：我的東西是很
    透明的，算算就暸解多少成本，如果在總額10%以内我勉強
    可以接受，多了我就不幹了，麻煩您轉告；我曾經為了這種
    事被傳去調查站問話，得不償失』傳給宋其良，希望透過宋
    其良轉告吳明哲最多只能接受10%回扣，因為吳明哲之前是
    要更高的成數，但詳細多少我爸爸沒有跟我講，前述LINE對
    話當天也有轉給我知悉，後來據我所知，我父親陳杉員在10
    8年12月叫我去從他的臺灣銀行嘉南分行個人帳戶領款10萬
    元，我就騎車到臺灣銀行嘉南分行ATM領款10萬元，回來之
    後就將10萬元現金交給我爸爸陳杉員，過了數天直到12月18
    日我父親陳杉員便要我載她去公所，到了公所我放下他就去
    做我自己的事情，等我忙完我才去公所接他回家，回到家中
    時，陳杉員就跟我說錢已經給吳明哲了，是75萬元之10%回
    扣為7萬5千元，我聽後就回他『7萬5千元這很多』，陳杉員回
    說『這人家要的』。」、「（據查，吳明哲是○○鎮公所機要秘
    書並非○○鎮公所廣播標案承辦人員或其直屬長官，為何你父
    親陳杉員及妳會願意支付回扣給他？）因為機要秘書都是鄉
    鎮長信任的心腹，如果沒有交付回扣，我們擔心公所會刁難
    我們的廣播工作，以及後續廣播標案、小額廣播維修案都不
    給我們○○公司繼續承攬，所以我們才會願意支付回扣款給吳
    明哲。」等語（見偵3883卷三第400-402頁）。
　⑹證人陳怡君於原審110年3月8日審理時證稱：「（在108年12
    月18日，陳杉員有要妳載他去公所？）是。（108年12月18
    日那天，陳杉員有無跟妳提到，他去公所要做什麼？）因為
    那天我也要進公所送文件，所以就一起去公所。（妳知道陳
    杉員是要去會面吳明哲嗎？）我不知道他去見誰，他沒有講
    ，他就是去做他的事情，我就做我的事情。（到他下車之前
    ，他都沒有跟妳說，他今天到公所是要去跟吳明哲見面？）
    是，沒有講，他就是去做他的事情，我就做我的文書的事情
    。（之後妳處理完事情就去接陳杉員回家？）是。（回家的
    時候，陳杉員在車上有無特別提到什麼？）當時沒有講什麼
    。（回到家有講什麼嗎？）到最後他有講錢給了。（妳知道
    多少錢嗎？）沒有跟我說。（剛才給妳看的訊息裡面是說10
    %，10%大概是多少？）如果照這樣算，是7萬5千元。（陳杉
    員當時有無提到是7 萬5 千元？）他沒有跟我說多少錢。」
    、「（當天在對話時就知道這個『人家』指的就是吳明哲？）
    是。（陳杉員是在從公所回來當天就跟妳講這段話嗎？）是
    。（他跟妳說，7萬5千元是吳明哲要的，有給他了？）是。
    （當時陳杉員有無抱怨什麼？）就是說這是人家要的。（陳
    杉員有無提到，這是不得已的、都是為了工程等語？）沒有
    多講什麼，可是整個狀態就是為了工作，不得已。」、「（
    所以後來陳杉員去○○公所找誰誰誰，妳不是都清楚？）我不
    清楚，他找他的，我辦我的事。（妳跟吳明哲有無接觸過？
    ）沒有。（妳是否知道吳明哲與陳杉員接觸的過程？）我不
    知道。（陳杉員有無跟妳說，如何拿錢給吳明哲？）沒有。
    」、「（18日那天何時去公所？）我記得是上午去公所。（
    大概是幾點？）我忘記是9點還是10點，可是我記得是上午
    。（陳杉員下車時除了穿外套以外，有無帶信封之類的文件
    ，還是什麼資料？）好像有拿一個信封袋。（是什麼顏色？
    ）白色的樣子，因為我們家的信封袋好像只有白色的。（上
    面有印你們公司的名字嗎？）沒有。（裡面裝什麼物品？）
    我不知道。（妳有問過妳父親嗎？）我沒有問過他。（妳父
    親為何會在回去後突然說錢送了？）他就是跟我說一下有這
    件事而已。」等語（見原審卷三第253-256、262-263、276-
    277頁）。　　　
　⑺由證人陳怡君上開陳述可知，證人陳怡君並未見聞陳杉員與
    被告接觸之經過，對於陳杉員交付回扣予被告之時間、地點
    等節，均係聽聞陳杉員所述，而證人陳怡君於108年12月10
    日雖有領取10萬元給陳杉員，然陳杉員有無從10萬元中取出
    7萬5千元做為回扣，根本沒有證據可資證明，準此，證人陳
    怡君上開陳述，亦難做為不利於被告之認定。　
　⒓再者，檢察官上訴意旨認：「108年○○里辦公處無線廣播系統
    整合計畫」標案（先前已流標4次，這是第5次上網公開招標
    -公開取得電子報價單公告），從機關「不辦理減價程序」
    改為「減價程序」，此變更部分、108年12月23日通過驗收
    部分，被告亦可能構成「對於職務上之行為」（不違背職務
    之行為）的「對價關係」之一（貪污治罪條例第5條第1項第
    3款「對於職務上之行為，收受賄賂」罪嫌）云云。惟查：
　⑴「108年○○里辦公處無線廣播系統整合計畫」標案於108年10
    月2日開標，當時之紀錄人員為黃信章、監辦人員為主計主
    任楊戴州、政風主任王志方、主持人蘇紹箕，内容為廠商報
    價未進入底價，依公告「合於招標文件規定之最低標標價超
    過開標前訂定之底價是否辦理減價程序（是到場議價）」，
    通知廠商到場議價；108年10月9日雲林縣○○鎮公所開標決標
    之紀錄人員黃信章、監辦人員主計主任楊戴州、政風主任王
    志方、主持人蘇紹箕；108年12月23日驗收紀錄人員為廖思
    婷，監驗人員為主計主任楊戴州（書面審核監辦）、政風主
    任王志方（書面審核監辦）、主驗人員張家維、會驗人員宋
    其良、許宏義，被告均未在場或簽名乙情，此有雲林縣○○鎮
    公所開標紀錄（見原審卷三第399、401頁）、雲林縣○○鎮公
    所驗收紀錄可稽（見原審卷三第393頁）。
  ⑵再者，證人黃信章於原審110年3月15日審理時證稱：第五次
    改成到場減價，還有一個協辦王靜萍，他跟主計主任楊戴州
    討論完後，才改成可以到場減價等語（見原審卷四第27頁）
    ，足徵「108年○○里辦公處無線廣播系統整合計畫」標案從
    機關 「不辦理減價程序」改為「減價程序」係主計主任及
    協辦決定，且自開標、決標至驗收，被告均未在場或簽名，
    可證被告未經辦「108年○○里辦公處無線廣播系統整合計畫
    」標案，該標案亦非被告職務上之行為無訛。
  ⒔檢察官上訴意旨略以：對價關係之一，陳杉員所交付被告7萬
    5千元款項之目的之一為「取得」本案標案（「108年○○里辦
    公處無線廣播系統整合計畫」）而交付；對價關係之二：7
    萬5千元款項之目的之一也為了避免本案標案在得標後，能
    不受刁難之「工作順利」及「通過驗收」；對價關係之三：
    7萬5千元款項之目的之一是為了在後續標案（如109年「雲
    林縣○○鎮石廟里等廣播系統改善計畫」標案），能排除競標
    對手（俊達公司）以能順利取得嗣後之標案云云。惟查，被
    告實際工作内容並未包含廣播系統維修採購，且「108年○○
    里辦公處無線廣播系統整合計畫」標案從機關「不辦理減價
    程序」改為「減價程序」係主計主任及協辦決定，且自開標
    、決標至驗收，被告均未參與，可證採購廣播系統非被告職
    務範圍，業如前述；況依本院上開敍述內容，本案並無證據
    證明被告有收受所謂7萬5千元回扣或對價之情事，而證人陳
    怡君於原審審理時所稱給付○○里的回扣，是要解決石廟里的
    問題，以及其他工程，係其自己之臆測等語（見原審卷三第
    282頁），準此，被告職務實際上既未經辦本案廣播系統工
    程，亦無直接關聯，復無證據證明被告有收受所謂7萬5千元
    之回扣或對價，則難認被告有構成檢察官所稱之貪污治罪條
    例第4條第1項第5款「對於違背職務之行為，收受賄賂」罪
    嫌或貪污治罪條例第5條第1項第3款「對於職務上之行為，
    收受賄賂」(不違背職務之行為)罪嫌。
八、綜上所述，公訴人認被告涉犯貪污治罪條例第4條第1項第3
    款「購辦公用器材收取回扣罪嫌」或貪污治罪條例第4條第1
    項第5款「對於違背職務之行為，收受賄賂」罪嫌、刑法第3
    42條及第134條之公務上背信罪嫌(違背職務之行為)或貪污
    治罪條例第5條第1項第3款「對於職務上之行為，收受賄賂
    」罪嫌(不違背職務之行為)，並認上述4罪為法條(法規)競
    合關係，仍存有合理之懷疑，尚未達於通常一般之人均不致
    有所懷疑，而得確信其為真實之程度，本院自不得以臆測方
    式為不利被告之認定，而無從形成被告有罪之確信。此外，
    復查無其他積極明確之證據，足以認定被告有公訴人所指上
    開犯行，既不能證明被告犯罪，依法自應為其無罪判決之諭
    知。　
九、原審以被告犯罪不能證明而為其無罪之諭知，本院核其認事
    用法並無違誤。檢察官上訴意旨指摘原判決認事用法不當，
    請求本院撤銷改判云云，惟檢察官僅就原審依職權為證據取
    捨及心證形成之事項，再為爭執，並對於原審取捨證據及判
    斷其證明力職權之適法行使，仍持己見為不同之評價，並未
    提出足以影響原判決之新事證，檢察官所負提出證據與說服
    責任之實質舉證責任既仍有欠缺，即應蒙受不利之訴訟結果
    。從而，檢察官提起上訴自難認有理由，應予以駁回。　　
十、檢察官移送併辦部分（109年度偵字第6852號），其移送併
    辦之犯罪事實，與本案起訴事實完全相同，為事實上同一之
    案件，非屬裁判上或實質上一罪關係，關於被告起訴部分雖
    為無罪之諭知，惟併案部分既為事實上同一案件，自不因本
    案判決無罪而有退併辦之問題，毋庸再予退回。
據上論結，應依刑事訴訟法第368條，判決如主文。
本案經檢察官黃立夫提起公訴及移送併辦，檢察官魏偕峯提起上
訴，檢察官葉耿旭到庭執行職務。
中　　華　　民　　國　　110 　年　　12　　月　　28　　日
                  刑事第三庭    審判長法　官  陳連發
                                      法　官  洪榮家
                                      法　官  何秀燕
以上正本證明與原本無異。
檢察官如不服本判決應於收受本判決後20日內向本院提出上訴書
，其未敘述上訴理由者並得於提起上訴後20日內向本院補提理由
書（但應受刑事妥速審判法第9條第1項各款之限制）。
本件被告不得上訴。
　　　　　　　　　　　　　　　　　　　書記官  翁心欣
中　　華　　民　　國　　110 　年　　12　　月　　28　　日
附錄法條：
刑事妥速審判法第九條：
除前條情形外，第二審法院維持第一審所為無罪判決，提起上訴
之理由，以下列事項為限：
一判決所適用之法令牴觸憲法。
二判決違背司法院解釋。
三判決違背判例。
刑事訴訟法第三百七十七條至第三百七十九條、第三百九十三條
第一款之規定，於前項案件之審理，不適用之。

【卷目索引】
⒈法務部調查局中部地區機動工作站調振廉00000000000號卷，即
  調查站卷 
⒉108年度他字第304號卷，即他304卷 
⒊109年度偵字第3883號卷，即偵3883卷 
⒋109年度偵字第5017號卷，即偵5017卷 
⒌109年度偵字第6852號卷，即偵6852卷 
⒍109年度偵字第6312號卷，即偵6312卷
⒎109年度聲羈字第93號卷，即聲羈93卷
⒏109年度聲羈字第67號卷，即聲羈67卷 
⒐原審109年度訴字第699號卷，即原審卷
⒑本院110年度上訴字第905號卷，即本院卷